臺灣士林地方法院刑事判決　　　　　　　　　　　　九十一年度交簡上字第五五號
　　上　訴　人　臺灣士林地方法院檢察署檢察官
　　被　　　告　甲○○
右列上訴人因被告過失傷害案件，不服本院中華民國九十一年六月十七日九十年度交
簡字第六五六號第一審判決（聲請簡易判決處刑案號：九十一年度偵字第三六一○號
），提起上訴，本院管轄之第二審合議庭判決如左：
    主  文
上訴駁回。
    事  實
一、甲○○於民國九十年十月十四日中午十二時二十分許，駕駛車牌號碼ＮＶ─七三
    二○號自小客車，沿臺北市○○區○○路東往西方向行駛，途經大度路、關渡橋
    頭時，其應注意行經陡坡時不得超車，且超越時應顯示左方向燈並於前車左側保
    持半公尺以上之間隔超過，行至安全距離後，再顯示右方向燈駛入原行路線，以
    避免危險之發生，而依當時情形晴天、日間自然光線、路面舖裝柏油乾燥無障礙
    物或其他缺陷、視距良好等一切情狀，並無不能注意之情事，竟疏未注意，貿然
    將車身往右欲變換車道超越前車，適有乙○騎乘車牌號碼ＡＴＱ—九七三號（原
    判決誤載為ＡＴＵ—九七三號）重機車沿同路段同方向慢車道行經該處時，應注
    意在設有快慢車道分隔線之慢車道上，時速不得超過四十公里，及注意車前狀況
    ，並隨時採取必要之安全措施，竟亦疏未減速慢行及注意車前狀況，仍以時速五
    十公里之速度超速行駛，因而避煞不及，由後撞及前開自小客車右前方而肇事，
    乙○因而人車倒地，受有左側脛骨、腓骨骨折，左足踝骨折之傷害。甲○○於肇
    事後，在未被有偵查犯罪職權之公務員發覺前，主動向據報前往處理車禍之臺北
    市政府警察局交通警察大隊員警坦承為肇事人，而自首犯罪並接受裁判。
二、案經乙○訴請臺灣士林地方法院檢察署檢察官偵查聲請簡易判決處刑。
    理  由
一、訊據上訴人即被告甲○○固承認於右揭時、地駕駛車牌號碼ＮＶ─七三二○號自
    小客車與告訴人即被害人乙○所騎乘車牌號碼ＡＴＱ—九七三號重機車發生車禍
    ，惟矢口否認其有過失，辯稱：伊係遭告訴人所撞及，並非伊去撞他，當時伊前
    方有一輛車停滯不前擋住去路，而左方有很多車輛陸續前進，看看右方並沒有車
    輛行進，乃變換車道往右方切出去欲超越前車，突然看到告訴人駕駛機車速度很
    快衝過來，伊馬上停車，仍遭撞及，如果告訴人車速不快的話，應該可以來得及
    煞停；另伊已經賠償告訴人一萬五千元云云。惟查：
  (一)右揭犯罪事實，業據被告甲○○於警訊、偵查中供承不諱（參見臺灣士林地方法
    院檢察署九十一年度他字第四一九號偵查卷第十五頁、第三十三頁），核與告訴
    人指訴情節相符，且有臺北市政府警察局交通警察大隊九十一年三月二十一日北
    市警交大四字第○九一六一九七四八○○號函檢送之道路交通事故調查報告表一
    份、交通事故談話紀錄表二份、道路交通事故補充資料表一份、臺北市政府警察
    局交通警察大隊交通事故分析研判表一份及現場照片十八幀附卷可資佐證。而告
    訴人乙○確因本件車禍受有左側脛骨、腓骨骨折，左足踝骨折之傷害，亦有行政
    院國軍退除役官兵輔導委員會臺北榮民總醫院九十年十二月十二日出具之診斷證
    明書一份附卷可稽。
  (二)按汽車行經陡坡時，不得超車；且欲超越同一車道之前車時，須先按鳴喇叭二單
    響或變換燈光一次，伺前行車減速靠邊或以手勢或亮右方向燈表示允讓後，後行
    車始得超越。超越時應顯示左方向燈並於前車左側保持半公尺以上之間隔超過，
    行至安全距離後，再顯示右方向燈駛入原行路線，道路交通安全規則第一百零一
    條第一款、第三款、第五款定有明文。被告既持有合格之普通小型車駕駛執照，
    已經載明於卷附前揭道路交通事故調查報告表，自應注意及此。再依該道路交通
    事故調查報告表所載，於事故當時，係晴天、日間自然光線、路面舖裝柏油乾燥
    無障礙物或其他缺陷、視距良好等一切情狀，衡情亦無不能注意之情事，竟疏未
    注意，貿然往右方切出欲超越前車，致肇本件車禍，揆諸前開規定，被告應負過
    失責任甚明，且被告過失行為與告訴人前述傷害間，顯有相當因果關係。
  (三)又按行車速度，依標誌或標線之規定，無標誌或標線者，在設有快慢車道分隔線
    之慢車道上，時速不得超過四十公里；汽車行駛時，駕駛人應注意車前狀況，並
    隨時採取必要之安全措施，道路交通安全規則第九十三條第一項第二款、第九十
    四條第三項亦分別定有明文。事故路段確劃設有快慢車道分隔線，業已載明於前
    揭道路交通事故調查報告表，告訴人騎乘機車自亦應注意及此，以避免危險之發
    生，且依當時情形又非不能注意，竟疏未減速慢行及注意車前狀況，仍以時速五
    十公里之速度超速行駛，因而避煞不及以致肇事，告訴人對於本件事故之發生亦
    同有過失。惟行為人之過失與被害人自己之過失，併合而為危害發生之原因時，
    仍不能阻卻行為人過失之責任，被告辯以係告訴人超速行駛來撞伊，雖告訴人與
    有過失，仍不能因此即解免其過失之責任甚明。
  (四)綜上所陳，被告事後翻異前詞，所辯無非卸責之詞，洵無可採，其犯行堪予認定
    ，應依法論科。
二、核被告所為，係犯刑法第二百八十四條第一項前段之過失傷害罪。又被告於肇事
    後，在未被有偵查犯罪職權之公務員發覺前，主動向前往處理車禍之臺北市政府
    警察局交通警察大隊闕志永自首犯罪，接受裁判，有該警員所製作之自首情形報
    告表一份在卷可考，應依刑法第六十二條前段減輕其刑。原審依刑事訴訟法第四
    百四十九條第一項前段、第二項、第四百五十四條第二項，刑法第二百八十四條
    第一項前段、第六十二條前段、第四十一條第一項前段，罰金罰鍰提高標準條例
    第一條前段、第二條，並審酌告訴人對於本件車禍之發生與有過失，及被告於車
    禍後，陪同告訴人至醫院就診，且已賠償新台幣一萬五千元等情，量處拘役三十
    五日，並諭知易科罰金之折算標準，其認事用法均無不合，量刑亦屬妥適。上訴
    人即臺灣士林地方法院檢察署檢察官以告訴人具狀稱：被告犯後僅賠償部分醫藥
    費用，迄今尚未與告訴人達成和解，顯無悔意，告訴人所遭受之經濟上損失與身
    心之傷害至深且鉅，認原判決量刑過輕云云，指摘原判決不當，請求撤銷原審判
    決從重量刑，並無理由，應予駁回。
據上論斷，應依刑事訴訟法第四百五十五條之一第一項、第三項、第三百六十八條，
判決如主文。
本案經檢察官呂文忠到庭執行職務
中      華      民      國    九十一    年     十一     月      五      日
                                  臺灣士林地方法院刑事第二庭
                                      審判長法  官  杜  惠  錦
                                            法  官  陳  章  榮
                                            法  官  李  昆  霖
右正本證明與原本無異。
本件不得上訴。
                                            書記官  李  佩  真
中      華      民      國    九十一    年     十一     月      六      日
